臺灣高等法院臺中分院刑事判決　　　　　　　　　　九十一年度上訴字第六四四號
　　上　訴　人
　　即　被　告　丁○○
　　指定辯護人　本院公設辯護人　乙○○
右上訴人因毒品危害防制條例案件，不服臺灣苗栗地方法院九十年度訴字第三四一號
中華民國九十一年三月十九日第一審判決（起訴案號：臺灣苗栗地方法院檢察署九十
年度偵字第三三四三號），提起上訴，本院判決如左：
      主  文
原判決撤銷。
丁○○販賣第二級毒品，處有期徒刑參年陸月。
遠傳電信股份有限公司行動電話易通卡壹張沒收，如全部或一部不能沒收時，追徵其
價額或以其財產抵償之。
      事  實
一、丁○○於民國九十年五月七日下午六時許，在其苗栗縣苗栗市新英里三鄰天祥一
    三七號住處地下室，丙○○交付一張遠傳電信股份有限公司（以下簡稱遠傳公司
    ）之行動電話易通卡，欲向其調借現金，因其無現金可供調借，丙○○乃表示若
    無現金，以該卡交換安非他命亦可，丁○○認該張行動電話易通卡市價約值新台
    幣（以下同）一千五百元，丙○○則希望提高至一千七百元，二人遂同意以一千
    七百元為準，丁○○即基於意圖營利非法販賣第二級毒品之犯意，而收下該張行
    動電話易通卡，當晚八點多，丁○○並應丙○○之請託，駕駛其車牌號碼Ｗ五─
    五五四○號自用小客車，搭載丙○○至苗栗縣銅鑼鄉一診所看醫生，當晚二十一
    時三十分許，在回程途中之苗栗縣銅鑼鄉三厝屋之尖豐公路上其所駕駛之自小客
    車內，交付第二級毒品安非他命一包（毛重約０．五公克，起訴書誤載為淨重０
    ．三公克）給丙○○，並承諾於翌日再補足少許安非他命給丙○○。
二、九十年五月七日二十三時許，丙○○騎乘車號ＩＨＡ─一八六號贓車，行經苗栗
    縣苗栗市○○里○○道○○道口為警查獲，並在其身上扣得其甫向丁○○所購經
    施用後剩餘之安非他命一包，（毛重Ｏ．三八公克，淨重０‧一七公克，驗後餘
    ０．一五公克，起訴書誤載為０．三公克），乃經警循線查獲。
三、案經苗栗縣警察局苗栗分局報請台灣苗栗地方法院檢察署檢察官偵查起訴。
      理  由
一、訊據上訴人即被告丁○○矢口否認前揭犯行，辯稱其未販賣安非他命給丙○○，
    上開行動電話易通卡是丙○○交其抵償欠債，因丙○○欠其一千五百元，經其催
    討多次，可能因此懷恨，而誣指安非他命係向其所購云云。惟查：
  (1)右揭事實，業據證人丙○○於警訊時證稱：「安非他命是以一千七百元向丁○○
    （所購），：：：，九十年五月七日二十一時三十分許，在苗栗縣銅鑼鄉三厝屋
    尖豐公路上，丁○○在車內交給我的。當時我叫丁○○由苗栗載我到銅鑼看病，
    於回苗栗的途中，在車內完成交易。」（偵查卷第七頁）；於偵查中除供承其警
    訊筆錄係屬實在外，並供稱：「（扣案之安非他命是）我向丁○○買的，我以一
    千七百元買來的，丁○○當時說０‧四公克先拿給我，另外會再補一些安非他命
    給我，當天晚上就被查獲。」「我是拿行動電話卡交給丁○○，跟他換安非他命
    ，我沒交一千七百元給他，因丁○○說行動電話卡可換到一千七百元，他說會幫
    我處理。」「（丁○○交付幾次安非他命給你？）一次，就在尖豐公路車上交付
    給我一次安非他命」，「丁○○告訴我電話卡市價一千五百元至一千七百元」，
    「（交給他行動電話卡的目的是）抵付安非他命的價錢。」（偵查卷第二十五、
    二十六頁，第四十三、四十四頁）；於原審調查中又供稱：「是丁○○當天載我
    到診所就醫後，在回程的尖豐公路上，他在車上拿一包用紙包的安非他命給我。
    」「我拿一張電話卡跟他換的，是在他家的地下室拿給他的。」「我缺錢用，我
    想與他換現金。當天他說要等晚一點，我想說那就跟他換安非他命。」「當天晚
    上六點半在他家地下室說的，換現金與安非他命是同時講的，我說沒有辦法換現
    金，可不可以換安非他命，被告回答我說：儘量。」「回程途中，回來時我問他
    電話卡辦得怎麼樣？他告訴我沒有現金，只有安非他命，他在車上就拿一包用紙
    包的安非他命給我，重約０‧五公克，我在他家吸了一部分」等語綦詳（原審卷
    第二十五、二十六、二十七頁）；被告於警訊時雖否認販賣安非他命給丙○○，
    然亦不諱言是丙○○拿一片行動電話卡給伊，伊才會拿安非他命給丙○○吸食，
    （偵查卷第八頁），於原審調查中復坦承其警訊筆錄是在自由意識下所供，並供
    稱丙○○是在搭其車去診所（即去銅鑼某診所看病）之前，在其住處之地下室拿
    電話卡給伊等情不諱，（原審卷第二十一頁、第三十三頁），核與證人丙○○所
    證情節相符。
  (2)證人丙○○於前揭時地為警查獲之安非他命，經送內政部警政署刑事警察局鑑驗
    結果，業據檢出甲基安非他命成分，毛重０‧三八公克，淨重０‧一七公克，驗
    後餘０‧一五公克，並有該局九十年七月二十三日刑鑑字第一０九六一二號鑑驗
    通知書影本附卷可稽，（偵查卷第八十四頁）。
  (3)被告於偵審中雖一再辯稱丙○○係因向其借款未還，始交付行動電話卡抵償債務
    ，並非以行動電話卡抵付安非他命之價金云云，惟其於偵查中始則供稱丙○○欠
    其一千五百元，係分兩次向其所借，第一次向其借三百元修車，隔了幾天再向其
    借一千二百元說要買東西，時間是在九十年四月下旬，（偵查卷第三十三頁），
    繼則改稱丙○○第一次是向其借一千二百元修機車，第二次再向其借三百元說要
    買東西，（偵查卷第五十三頁）；於原審調查中原亦供稱丙○○第一次是向其借
    一千二百元修機車，第二次再向其借三百元買東西，（原審卷第二十二頁），嗣
    又改稱丙○○第一次向其借三百元去修機車，第二次再借一千二百元買東西，（
    原審卷第七十五頁），且原審法院就被告在偵查中前後所供之出入，曾質問被告
    何次所供方為正確，被告亦經當庭表示當天之筆錄（指偵查卷第三十三頁九十年
    八月十六日當天之筆錄）有誤，其是先說一千二百元之事，（意即其係先說丙○
    ○第一次向其借一千二百元修車），嗣經當庭播放九十年八月十六日偵訊筆錄之
    錄音帶勘驗結果，被告係供稱丙○○要去修機車，第一次先借三百元，隔三、四
    天後，丙○○說再借他三百元買東西云云，經再質以為何錄音帶與偵查卷第三十
    三頁筆錄不符，亦經其說明當時其要向檢察官說第二次是借一千二百元，但因緊
    張而說成三百元，（原審卷第二十三頁，第七十四、七十五頁），該筆錄內容既
    與其本意相符，並當庭交其閱覽經其確認無訛後始簽名於筆錄，自無誤載可言。
    依被告所供，倘丙○○欠其債務未還屬實，亦不過前後向其借款二次，總共一千
    五百元而已，究係先向其借用三百元修機車，再向其借一千二百元買東西，或係
    先向其借用一千二百元修機車，再向其借三百元買東西，其於偵審中所供竟反覆
    不一，幾乎已達錯亂之程度猶不自知，謂其所供為真實，顯難令人置信，況丙○
    ○除曾經向被告借五十元加油外，從未向被告借過錢，及其機車係在九十年五月
    五日（案發前二日）壞掉，由其兄幫其牽往修理等情，已一再據證人丙○○於偵
    查及原審結證在卷，（偵查卷第四十三頁，原審卷第二十七、三十一、三十二頁
    ）；另參以販賣第二級毒品之罪刑不輕，縱丙○○曾向被告借款未還，也不過一
    千五百元而已，況案發當日被告猶應丙○○之請託，開車載丙○○至銅鑼鄉看病
    ，足見被告與丙○○二人彼此間之情誼如故，謂丙○○竟因被告向其催討一千五
    百元之借款，即虛構事實誣指被告販賣安非他命，亦屬悖理違情之至，益見被告
    所辯不足採信。
  (4)證人梁炎山於原審雖證稱其與丙○○在被告住處施用安非他命，均無須支付代價
    ，因渠等與被告都是朋友云云，惟該證人所證情節，核與被告及證人丙○○所為
    供證均明顯不符，其證詞不足資為有利於被告之認定，不待贅言。
  (5)證人丙○○於其所涉臺灣苖栗地方法院九十年度易字第三三六號毒品危害防制條
    例一案偵查中，除供稱其被扣案之安非他命，係其於九十年五月七日晚上以一千
    七百元向被告所購外，雖另供稱其在九十年四月下旬以一千元向被告買過０‧五
    公克之安非他命云云，（參見偵查卷第七十八至八十七頁筆錄等影本），惟其關
    於九十年四月下旬該次交易之供證，經查尚乏其他積極證據足認確屬實情，然其
    關於九十年五月七日晚上該次交易之供證，核與被告所供情節相符，已詳前述，
    自不得僅因證人丙○○所供其中部分查無證據足認屬實，即謂其所供全部均無可
    憑採。
  (6)被告於偵查中供稱其安非他命係向綽號「阿智」之人所購，一千元一小包，不知
    重量多少，（偵查卷第三十三頁），證人梁炎山於原審證稱據其所知，安非他命
    一公克是一千元左右，吸一次要０‧二或０‧三公克，（原審卷第五十八、五十
    九頁），證人丙○○於原審證稱案發當晚被告在車上拿一包安非他命給伊，重約
    ０‧五公克，在被告住處地下室吸後剩下０‧三公克，（經送鑑驗結果，毛重為
    ０‧三八公克，淨重為０‧一七公克），又證稱上開行動電話易通卡被告說約值
    一千五百元，其向被告說能否提高為一千七百元，經被告允以「儘量看看」，被
    告當晚只給伊約０‧五公克的安非他命，有說隔天要再補足，但當晚伊即被警查
    獲，被告也就沒有再補給伊安非他命，（原審卷第第二十七頁、第二十九頁），
    被告實際要交給丙○○多少分量之安非他命以抵償該張行動電話易通卡，固無從
    知悉，然被告非無購買毒品之經驗，販毒所負擔之高風險，其當無從諉為不知，
    當丙○○表明欲以行動電話易通卡向其購買安非他命時，其並未表示拒絕，亦未
    表示基於朋友立場不計血本或只願原價轉讓，且就該行動電話易通卡之市價與丙
    ○○達成合意，而收下丙○○之行動電話易通卡，其實際獲利之多寡固因其矢口
    否認販賣毒品而無從正確估計，然其顯係基於營利之意圖而販賣毒品，殆無可置
    疑。辯護人雖辯稱遠傳公司之電話易付卡，市價僅三百元、五百元、或一千元，
    最貴者係紀念卡，也不過一千五百元，並無一千七百元之易付卡，謂遠傳公司行
    動電話易付卡之市價為一千五百元至一千七百元，似乏認定之依據等語，惟上開
    一千五百元至一千七百元之市價，乃被告與丙○○二人所認定之價值，縱與實際
    之市價有所出入，或係被告與丙○○二人均有所誤認，然被告意圖營利而販賣毒
    品之犯意，尚無從自其是否確知行動電話易通卡之市價而據以認定，縱其對於行
    動電話易通卡之市價不甚明瞭，其販賣毒品之犯行，亦不因此而受影響。被告所
    辯其未販賣安非他命，丙○○所交付之行動電話易通卡是供抵償欠債云云，無非
    飾卸之詞，不足採信，事證明確，前揭犯行，堪以認定。
二、核被告丁○○所為，係犯毒品危害防制條例第四條第二項之販賣第二級毒品罪。
    被告非法持有安非他命之低度行為，為其非法販賣安非他命之高度行為所吸收，
    不另論罪。被告販毒僅一次，交易之價額僅一千七百元，自其交易之過程以觀，
    其交易之對象尚屬單純，因友人丙○○之臨時求售，致一時失慮，觸犯重典，情
    輕法重，審酌其犯罪之情狀，非無可憫恕，倘處以法定最低刑，猶嫌過重，爰予
    依法酌減其刑。被告販賣安非他命所得之遠傳公司行動電話易通卡一張，係其販
    賣第二級毒品所得之財物，雖未扣案，惟客觀上不能證明業已滅失，應予依法宣
    告沒收，如全部或一部不能沒收時，爰依被告對丙○○原所表示之市價一千五百
    元為準，採較有利於被告之認定，以一千五百元之價值追徵其價額或以其財產抵
    償之。上開扣案之安非他命，係丙○○所持有，已在丙○○所涉臺灣苖栗地方法
    院九十年度易字第三三六號毒品危害防制條例案件中予以宣告沒收銷燬，有該院
    九十年度易字第三三六號判決書影本在卷可參（偵查卷第八十五至八十七頁），
    爰不再予宣告沒收銷燬。
三、原審對被告論罪科刑，固非無見，惟原判決於事實欄中未載明被告販毒係基於營
    利之意圖，於理由欄中亦未說明認定被告係如何基於營利之意圖而販毒之依據；
    對未扣案之行動電話易通卡諭知如全部或一部不能沒收時，追徵其價額或以其財
    產抵償之，亦未於判決中明確認定其價額；關於被告之犯罪情狀堪否憫恕，復未
    予審酌，均有未洽，被告上訴意旨以否認犯罪，空言指摘原判決不當，雖無理由
    ，惟原判決既有可議，本院仍應將原判決撤銷改判，爰審酌被告僅販毒一次，交
    易之價額僅一千七百元，及其犯罪之動機、目的、手段、犯罪後之態度等一切情
    狀，量處有期徒刑三年六月，就其因販毒所得之遠傳公司易通卡一張，併予宣告
    沒收，如全部或一部不能沒收時，追徵其價額或以其財產抵償之。
四、據上論斷，應依刑事訴訟法第三百六十九條第一項前段、第三百六十四條、第二
    百九十九條第一項前段，毒品危害防制條例第四條第二項、第十九條第一項，刑
    法第十一條前段、第五十九條，判決如主文。
本案經檢察官甲○○到庭執行職務。
中      華      民      國      九十一   年       六      月    十三    日
                                    臺灣高等法院臺中分院刑事第十庭
                                          審判長法  官  林  照  明
                                                法  官  盧  江  陽
                                                法  官  蔡  名  曜
右正本證明與原本無異。
如不服本判決應於收受送達後十日內向本院提出上訴書狀，其未敘述上訴之理由者並
得於提起上訴後十日內向本院補提理由書（均須按他造當事人之人數附繕本）。
                                                書記官    錫  彬
中      華      民      國      九十一   年       六      月     十四   日
                                                                        Ｉ
